---
title: "Travaux pratiques 1"
author: "Laurent"
date: "2/19/2020"
output: word_document
---

```{r setup, include=FALSE}
knitr::opts_chunk$set(echo = TRUE)
```

## Objectifs

L'objectif de ce TP est d'appréhender la mise en oeuvre d'un rapport automatique en Rmarkdown, ce qui signifie mélanger texte et analyses à partir de données ouvertes. Ce rapport traitera du calcul du descripteur D5C2 de la Directive Cadre Stratégie pour le milieu marin.

## Données

Nous allons utiliser des données issues de l'observation satellitales de la couleur de l'eau permettant de quantifier la concentration en chlorophylle a du milieu.

## Outils

### Rappels et consignes de moindre importance

R est un logiciel dédié à l'anlyse de données. RStutio est un environnement de
travail intégré qui permet de faciliter le travail sous R.

- `getwd()` et `setwd()` permette de renseigner ou de positionner R dans un répertoire de travail
  donné.
- `NA` signifie donnée manquante.
- `print()` affiche le contenu d'un objet ou un résumé de ce dernier.
- `head()` affiche les 10 premières valeurs d'un objet.
- `tail()` affiche les 10 dernières valeurs d'un objet.
- pour installer une librairie (package) : `install.package("nomdupackage")`.
- le travail est à mener en utilisant un script.
- Pensez à enregistrer votre script.
- Pensez à enregistrer votre script.
 

### Pré-requis (?) :

- R via RStudio installé,
- savoir utiliser l'aide (comprendre l'usage d'une fonction et ses paramètres)
- installer un package : menu Outils/Tools ou la commande install.packages().
- savoir positionner son environnement de travail : getwd(), setwd() et retrouver des objets téléchargés sur son disque dur dans R.
- un peu de statistique, des notions de SIG et c'est tout.

## Librairies nécessaires

Utiliser RStudio pour installer les librairies suivantes :
```{r lib}
library(ncdf4) #si cela ne fonctionne pas me l'indiquer
library(raster)
library(rasterVis)
library(mapdata)
library(maps)
```

## Données

Soit : 
- <https://marine.copernicus.eu/> 
- -> ocean products 
- -> OCEANCOLOUR_GLO_CHL_L4_REP_OBSERVATIONS_009_082
- add to cart
- puis cart -> download product
- choose a dataset -> dataset-oc-glo-bio-multi-l4-chl_4km_monthly-rep
- renseigner les coodonnées suivantes pour la baie de Seine : xmin=-1.5, xmax=0.8, ymin=49.2, ymax=49.7.
- date 2010-01-02 à 2019-31-12
- download CHL seulement
- cliquer sur download
- enregisrer le fichier .nc sur votre disque

Soit utiliser les fichiers présents dans le répertoire data.

## Lire les données

### Fichier netcdf

```{r readdata1,eval=F}
chl<-stack("./data/chl.nc")
```

### Fichier rasterbrick

```{r readdata2,eval=T}
chl<-stack("./data/chl")
```

## Analyses exploratoires et manipulation des objets raster


## Cartographie de la zone d'étude

La zone d'étude est la suivante :

```{r zoneetude, include=T,echo=T,eval=T,fig.height=3}
#un plot vide
plot(1,xlim=c(-1.5,0.8),ylim=c(49.2,49.7),type="n",xlab="Longitude",ylab="Latitude",asp=1)
#le trait de côte
map("worldHires",xlim=c(-1.5,0.8),ylim=c(49.2,49.7),col="light grey",fill=T,add=T)
```

La baie de Seine donc.

## Manipulation de l'information

```{r xplo,eval=T}
dim(chl)
names(chl)
str(chl)
#les cartes de chlorophylles
plot(chl)
#plus joli
levelplot(chl)
#encore plus joli
levelplot(chl,margin=F,zscale=T,contour=T,par.settings= viridisTheme,main="Chl 2010-2019")

#pour extraire une partie de l'image
zone<-extent(-0.5,0,49.4,49.8)
chlpetit<-crop(chl,zone)
plot(chlpetit)

#serie temporelle
chlts<-cellStats(chl,stat="mean",na.rm=T)
#vecteur temporel
temps<-strptime(gsub("X","",names(chlts)),"%Y.%m.%d")
plot(temps,chlts,type="l")

#calcul de la moyenne et affichage
meanchl<-mean(chl,na.rm=TRUE)
plot(meanchl)
title("Chl moy 2010-2019")
#pour ajouter le trait de côte
map("worldHires",xlim=c(-1.5,0.8),ylim=c(49.2,49.7),col="light grey",fill=T,add=T)

#le quantile à 90% des cartes
p90glob<-quantile(chl,0.9)
temps<-strptime(gsub("X","",rownames(p90glob)),"%Y.%m.%d")
plot(temps,p90glob,type="l")

#un fonction pour calculer le p90 sur une serie
p90<-function(a,na.rm=T){
  p90tmp<-quantile(a,probs=.9,na.rm=T)
  return(p90tmp)
}
#calcul du P90 par pixel
chlp90<-stackApply(chl,rep(1,nlayers(chl)),p90)

plot(chlp90)

```

